【裁判字號】    97,易,1018
【裁判日期】    980831
【裁判案由】    侵占等
【裁判全文】
臺灣桃園地方法院刑事判決              97年度易字第1018號
公  訴  人  臺灣桃園地方法院檢察署檢察官
被      告  丙○○
選任辯護人  凌見臣律師
被      告  乙○○
上列被告因侵占等案件，經檢察官提起聲請以簡易判決處刑（96
年度偵字第1343 2號），本院改依通常程序審理，判決如下：
    主  文
丙○○、乙○○均無罪。
    事  實
一、公訴意旨略以：被告乙○○係址設桃園縣八德市○○路○ 段
    252 巷底之「振傑工程有限公司」（下稱振傑公司）負責人
    ，從事工程維修，為從事業務之人，明知其於工程中所取得
    由臺灣電力股份有限公司（下稱台電公司）所有如附表所示
    之電纜線，不得自為處分，竟意圖為自己不法之所有，於民
    國95年11月底至同年12月13日之某時許止，在上址振傑公司
    內，將上開電纜線侵占入己，並於上開時、地，以每公斤新
    台幣（下同）115 元之代價，出售予知贓之丙○○；嗣丙○○於95年12月15日在其所經營址設桃園縣桃園市○○路1457
    號之「嘉亦金屬有限公司」（下稱嘉亦公司）內，以總價74
    6,000 元之價格轉售予甲○○，因認被告乙○○涉犯刑法第
    336 條第2 項之業務侵占罪；被告丙○○則涉犯刑法第349
    條第2 項之故買贓物罪名等語。
二、按犯罪事實應依證據認定之，無證據不得認定犯罪事實；不
    能證明被告犯罪者，應諭知無罪之判決，刑事訴訟法第154
    條第2 項、第301 條第1 項分別定有明文。次按刑事訴訟法
    第161 條第1 項規定：檢察官就被告犯罪事實，應負舉證責
    任，並指出證明之方法。因此，檢察官對於起訴之犯罪事實
    ，應負提出證據及說服之實質舉證責任。倘其所提出之證據
    ，不足為被告有罪之積極證明，或其指出證明之方法，無從
    說服法院以形成被告有罪之心證，基於無罪推定之原則，自
    應為被告無罪判決之諭知（最高法院92年臺上字第128 號判
    例參照）。第按認定犯罪事實應依證據，為刑事訴訟法所明
    文，故被告否認犯罪事實所持之辯解縱屬不能成立，仍非有
    積極證據足以證明其犯罪行為，不能遽為有罪之認定（最高
    法院30年上字第1831號判例參照）。
三、公訴人認被告乙○○、丙○○涉有上揭犯行，無非係以(一)被
    告乙○○於警詢及偵查中之供述；(二)被告丙○○於警詢、偵
    查中之供述；(三)證人甲○○、侯玉山、陳世昌、丁○○之證
    詞；(四)贓物領據。(五)東廷金屬有限公司之現場照片等為其主
    要論據。惟訊之被告乙○○固不否認係振傑公司負責人，伊
    有將附表所示之電纜線出售予丙○○；丙○○亦坦認購買上
    開電纜線後轉售予甲○○等情不諱，惟均否認有何上開犯行
    ，被告乙○○辯稱：這批電纜線是其向台電公司承包工程，
    在施工的過程中有一些電纜線會損壞，伊將這些損壞的電纜
    線抽換好的電纜線，至於壞的電纜線拿回家放，等工程施工
    完畢，伊會跟台電結算，會賠償關於壞的電纜線的損失，這
    些壞的電纜線就歸伊所有，本件販賣的這批電纜線就是施作
    損壞的電纜線，且已向台電公司賠償等語；被告丙○○則辯
    以：當時伊要買的時候，乙○○有跟伊說，這東西已不屬於
    台電公司，而且還有寫切結書，伊才敢購買，其不知贓，而
    且乙○○也說這些是承包台電公司的廢電纜線，伊已經賠償
    給台電公司了，這東西是屬於被告乙○○所有等語。
四、經查：
(一)被告丙○○自被告乙○○處購得如附表所示之電纜線，並由
    被告丙○○將之轉賣予甲○○（所涉故買贓物部分業經判決
    無罪確定）等情，為被告乙○○及丙○○等所供承不諱，核
    與證人甲○○迭於警詢、偵訊時供述自被告丙○○處購得上
    揭電纜線等情節相符，並有被告乙○○所出具之買賣合約書
    1 紙在卷足參（見台灣板橋地方法院檢察署檢察官95年度偵
    字第29107 號卷第91頁），堪認屬實。茲首應予審究者厥為
    被告乙○○所取得如附表所示之電纜線，其來源究竟為何？
    是否涉及不法取得財產之犯罪？
  (1)稽證人即台電公司之外線技術員丁○○於本院97年2 月27日
    訊問時結證：「（如果施作過程有錯誤而產生損壞的電纜線
    ，如何處理？）依公司的規定，如果是廢電纜，包商可以賠
    償損失，則這些電纜線可以由包商取得... 。」等語（見本
    院96年度桃簡字第3123號卷第39頁），再者，經本院調閱台
    灣板橋地方法院96年度易字第1296號卷證資料，依該院職權
    向台電公司函詢市面上所出現台電公司廢電纜線之可能來源
    為何，經該公司覆以：由於廢銅線為有價之物料，故市面上
    可能出現台電電纜線，有來自台電公司售出之電纜線廢料品
    ，製造台電電纜線廠商之電纜線廢料品，或台電承包商之電
    纜線廢料品等；而振傑工程有限公司雖未曾承包台電公司配
    電工程或為分包商，惟其負責人乙○○曾於92年度以加保於
    榮電股份有限公司方式，編入施工人員編班表；用上式方式
    於93年度編入芫吉電氣工程有限公司施工人員編班表，94年
    度編入晃盛電氣工程股份有限公司施工人員編班表；95年度
    編入榮電股份有限公司施工人員編班表等情，亦有該公司96
    年9 月3 日電業字第9607-0855 號函、96年12月11日電業字
    第09610011481 號函等件函覆綦詳（見該院卷第117-118 、
    第175 頁），又經本院依職權函詢台電公司，就該公司之配
    電工程承包商「榮電股份有限公司」、「芫吉電氣工程有限
    公司」、「晃盛電器工程股份有限公司」於承纜該公司配電
    工程期間，是否曾發生工程施作完畢後，因繳回電纜線之數
    量短少，而衍生承攬合約糾紛之情事？再經該公司覆以：本
    件承攬商承攬本公司桃園區營業處之「榮電股份有限公司」
    、「芫吉電氣工程有限公司」、「晃盛電氣工程股份有限公
    司」承攬之配電工程均已竣工決算完成，未有因繳回電纜線
    數量短少，而衍生承攬合約糾紛之情事，惟榮電股份有限公
    司承攬本處之95年丙工區外線工程其編班表內之領班乙○○
    君，曾領用未退供料材料為交連PE電纜25KV500MCM計5,587.
    4 公尺，已由榮電公司代償，上述工程業於98年4 月29日結
    算驗收等詞，有該公司98年6 月30日電業字第09806002201
    號函在卷足按，綜觀上開函覆內容，足認被告乙○○確曾編
    入台電公司配電工程承包商之領班，實際上亦領料施作台電
    公司之配電工程等情無訛。至於被告乙○○因承攬施作台電
    公司之配電工程，所領用未退供料之材料即交連PE電纜25KV
    500MCM計5,587.4 公尺部分，已經榮電公司代償，亦述於前
    ，而細究上揭各該函覆之內容，並未見有該公司與承包商因
    未繳回電纜線而衍生承攬糾紛之情事，再參以證人丁○○上
    開結證：「依公司的規定，如果是廢電纜，包商可以賠償損
    失，則這些電纜線可以由包商取得。」等語，則乙○○所領
    未退供料，是否係因施作錯誤所產生之電纜線，即非無可能
    ，況且，該電纜線既已由承包商予以賠償，配電工程並已驗
    收完竣，若逕認被告乙○○係侵吞了台電公司之電纜線，恐
    嫌速論。
  (2)況者，依台電公司函覆所示：被告乙○○自92年度起迄95年
    度為止，均以加保編入承包商施工人員編班表之方式，為台
    電公司施作配電工程，衡酌該施工期間非短，施作錯誤則在
    所難免，而依證人丁○○於本院訊問時亦結稱：「（台電公
    司對於領取的電纜線及繳回的電纜線，都有管理及紀錄來控
    管這些電纜線嗎？）有。（如果發現電纜線因此短少，是否
    會去向承包商追回電纜線？）會。」等語（見本院96年度桃
    簡字第3123號卷第39頁），則台電公司既已有控管與紀錄承
    包商所領取之施作材料，對於未繳回之電纜線亦會追回，則
    本件被告乙○○所領之電纜線，亦應有所控管與紀錄才是，
    且榮電公司亦已賠償上揭電纜線之損失屬實，然並未見台電
    公司有主動向被告乙○○提出業務侵占之告訴，細稽本件係
    因警方發現甲○○自被告丙○○購買如附表所示之廢電纜線
    之後，才經由被告丙○○供述購自被告乙○○，亦有各該被
    告警詢、偵訊與扣押筆錄、扣押物品目錄表等件在卷足考。
    從而，台電公司對於所控管與紀錄如附表所示之電纜線既未
    曾提出業務侵占之告訴，則被告辯稱本件所販賣的這批電纜
    線就是因為施作損壞的電纜線，且已向台電公司賠償損失等
    語，尚非無稽。
  (3)綜上所述，本件如附表所示之電纜線，其可能之取得來源既
    有多端，而公訴人所舉證據，仍不足以證明被告乙○○有何
    業務侵占之事實，此外亦查無其他積極證據足證被告丙○○
    有前述之犯行，本案尚屬不能證明，根據「罪證有疑，有利
    被告」之證據法則，自應為被告乙○○無罪之諭知。
(二)又按刑法上之贓物罪，原為防止因犯竊盜、強盜、詐欺、侵
    占各罪被取奪或侵占之物難於追及或回復而設。故其前提要
    件，必須犯前開各罪所得之物始得稱之為贓物，最高法院41
    年度台非字第36號判例意旨足參。查本件被告丙○○確實向
    被告乙○○購得如附表所示之電纜線，已如前述，要無疑議
    ，然被告乙○○所取得附表所示之電纜線，仍無法積極證明
    係被告乙○○業務侵占之物品，從而，亦無法積極證明附表
    所示之電纜線係屬刑法上之贓物，被告丙○○雖購取上開電
    纜線屬實，惟仍難謂已構成刑法第349 條第1 項之故買贓物
    罪，自亦應為被告丙○○無罪之判決。
據上論斷，應依刑事訴訟法第301條第1項，判決如主文。
本案經檢察官翁偉玲到庭執行職務。
中    華    民    國    98    年    8     月    31    日
                  刑事第七庭 審判長 法  官  蕭世昌
                                    法  官  蔡羽玄
                                    法  官  連雅婷
以上正本證明與原本無異。
如不服本判決，應於判決送達後10日內向本院提出上訴狀（應附
繕本）。
                                    書記官  林致群
中    華    民    國    98    年    8     月    31    日
   ┌────────────────────────────┐
   │  附  表                                                │
   ├──┬─────┬─────────┬─────────┤
   │編號│名      稱│規              格│數              量│
   ├──┼─────┼─────────┼─────────┤
   │ 1  │台電公司內│XLPE 25KV 500MCM  │1大袋共2568公斤   │
   │    │包銅線    │1/C               │                  │
   ├──┼─────┼─────────┼─────────┤
   │ 2  │台電公司內│XLPE 25KV 500MCM  │1大袋共390公斤    │
   │    │包銅線    │1/C               │                  │
   ├──┼─────┼─────────┼─────────┤
   │ 3  │電纜線外殼│XLPE 25KV 500MCM  │9大袋共2586公斤   │
   │    │皮        │1/C               │                  │
   └──┴─────┴─────────┴─────────┘


司法院資訊處製作；財團法人民間司法改革基金會備份。
